臺灣新北地方法院三重簡易庭小額民事判決
110年度重小字第3576號
原      告  陳麗貞
訴訟代理人  林凱鈞
被      告  施偉盛


上列當事人間請求侵權行為損害賠償事件，於民國111年6月29日
言詞辯論終結，本院判決如下：
    主  文
被告應給付原告新臺幣肆萬壹仟肆佰參拾伍元，及自民國一百一
十一年六月三十日起至清償日止，按年息百分之五計算之利息。
原告其餘之訴駁回。
訴訟費用新臺幣捌仟元由被告負擔新臺幣肆仟捌佰陸拾元，餘由
原告負擔。
本判決原告勝訴部分得假執行。
    理由要領
一、原告起訴主張：被告於民國110年6月15日10時23分許，駕駛
    車牌號碼000-0000號自用小客車，在新北市○○區○○路000號
    前違規臨時停車，且於開啟車門時未注意車道上行駛中車輛
    ，致與同向後方、沿新泰路往復興路方向行駛之原告所有，
    由訴外人林凱鈞駕駛之車牌號碼000-0000號自用小客車（下
    稱系爭車輛）發生碰撞，系爭車輛因而受損，致原告受有下
    列損害共新臺幣（下同）68,211元，應由被告負賠償責任：
    ①修復費用31,711元（含材料費13,985元、工資17,726元）
    ；②交易上貶值2萬元：依台灣區汽車修理工業同業公會鑑定
    報告書，可知系爭車輛未發生事故前之價值為79萬元，事故
    修復後現值為77萬元，前後價差為2萬元；③維修期間3日之
    相當於租金之系爭車輛使用利益16,500元：系爭車輛維修期
    間3天，其同廠牌型號車輛於直航租車、小馬租車、大鴻租
    賃之租金價格為每日5,500元，3日租金共16,500元。為此，
    爰依於侵權行為之法律關係，提起本件訴訟，並聲明請求：
    被告應給付原告68,211元，及自追加訴之聲明後之111年6月
    30日起至清償日止，按年息5%計算之法定遲延利息等事實。
二、被告則求為判決駁回原告之訴，並辯稱：我當時已經坐在車
    上，原告說我是行進間，這是不對的，我是因為買飲料，買
    好後已經坐上車，要關車門，當時燈號變綠燈，原告車子起
    步，我剛好車門關一半，原告車子就撞上了。該負責我會負
    責，但系爭車輛使用人林凱釣也沒有保持安全距離等情。
三、原告主張之前揭事實，業據其提出新北市政府警察局道路交
    通事故當事人登記聯單、新北市政府警察局道路交通事故初
    步分析研判表、事故現場彩色照片、維修明細表等為證，被
    告雖以前揭情詞置辯。惟查：被告不否認違規紅線停車，且
    其既係買完飲料後上車，必先開車門再關車門，因此原告主
    張被告開啟車門時未注意車道上行駛中之系爭車輛，即屬有
    據，被告所為顯然違反道路交通安全規則第111條第1項第3
    款：「汽車臨時停車時，應依下列規定：....。三、設有禁
    止臨時停車標誌、標線處所不得臨時停車。」及第112條第5
    項第3款規定：「汽車臨時停車或停車，汽車駕駛人或乘客
    開啟或關閉車門時，應遵守下列規定：....。三、應注意行
    人、其他車輛，並讓其先行。」具有不法過失責任甚明。參
    以本件肇事原因，經被告聲請送請新北市政府車輛行車事故
    鑑定會鑑定，結果亦認：「一、施偉盛駕駛自用小客車，違
    規臨時停車於禁止臨時停車線處及人行道，開啟車門時未注
    意車道上行駛中車輛，為筆事原因。二、林凱鈞駕駛自用小
    客車，無肇事因素。」此有新北市政府交通事件裁決處函暨
    該鑑定會新北車鑑字第0000000號鑑定意見書在卷可稽。是
    以，被告所辯上情，非可採信，被告即應就原告所受損害負
    賠償責任。
四、按因故意或過失，不法侵害他人之權利者，負損害賠償責任
    ；又汽車、機車或其他非依軌道行駛之動力車輛，在使用中
    加損害於他人者，駕駛人應賠償因此所生之損害。本件系爭
    車輛因被告之過失受損，被告應負損害賠償責任，已如前述
    。茲就原告得請求被告賠償之項目及金額，分別審酌如下：
（一）修復費用：按物被毀損時，被害人除得依民法第196條請
      求賠償外，並不排除民法第213條至第215條之適用。而依
      民法第196條請求賠償物被毀損所減少之價額，得以修復
      費用為估定之標準，但以必要者為限（例如︰修理材料以
      新品換舊品，應予折舊）〔最高法院77年度第9次民事庭會
      議決議(1)意旨參照〕。本件系爭車輛之修復係以新零件更
      換受損之舊零件，則以修復費作為損害賠償之依據時，自
      應將零件折舊部分予以扣除。查系爭車輛係於105年3月出
      廠使用，有車號查詢汽車車籍表在卷可佐，至110年6月15
      日受損時，已使用逾5年，本件修復費用31,711元（含材
      料費13,985元、工資17,726元），有維修明細表附卷可稽
      ，其材料費用係以新品換舊品，揆諸前述，應予折舊。本
      院依行政院所頒「固定資產耐用年數表」及「固定資產折
      舊率表」之規定，可知非運輸業用客車、貨車之耐用年數
      為5年，依定率遞減法每年折舊千分之369，其最後一年之
      折舊額，加歷年折舊累積額，總和不得超過該資產成本原
      額之10分之9之計算結果，系爭車輛之折舊年數既已逾5年
      ，其修復材料費扣除折舊後之餘額為10分之1即1,399元（
      元以下四捨五入，下同）；至於工資，則不因新舊車輛而
      有所不同，被告應全額賠償，是原告得請求賠償之修復費
      用共19,125元（計算式：1,399元＋17,726元＝19,125元）
      。
（二）交易上貶值：按損害賠償之目的在於填補所生之損害，其
      應回復者，並非「原有狀態」，而係損害事故發生前之「
      應有狀態」，應將事故發生後之變動狀況悉數考慮在內。
      故於物被毀損時，被害人除得請求修補或賠償修復費用，
      以填補技術性貶值之損失而回復物之物理性原狀外，就其
      物因毀損所減少之交易價值，亦得請求賠償，以填補交易
      性貶值之損失而回復物之價值性原狀（最高法院101年度
      台上字第88號、106年度台上字第2099號判決要旨參照）
      。查本件原告因被告過失侵權行為致系爭車輛受損，而原
      告主張修復後，經聲請送台灣區汽車修理工業同業公會鑑
      定，結果認系爭車輛於110年6月份正常車況下之價值為79
      萬元，經修復後現值剩下77萬元，減損價值為2萬元等情
      ，有卷附該公會111年2月18日台區汽工(宗)字第111066號
      函在卷可憑，堪認系爭車輛縱已修復，但其市場交易價值
      仍減損2萬元。依上開說明，原告自得請求被告予以賠償
      。
（三）維修期間3日之相當於租金之系爭車輛使用利益：原告主
      張系爭車輛自110年6月23日起至同年月25日止計3天送修
      ，無法使用，其同廠牌型號車輛於租車網之每日租金價格
      為5,500元，致受有相當於租金之車輛使用利益16,500元
      損害乙節，雖據其提出維修明細表為憑，可證明系爭車輛
      進廠維修日數確為3天，然原告所提用以核算車輛使用利
      益金額之直航租車網站翻拍、小馬租車網站翻拍、大鴻租
      賃網站翻拍之出租車輛資料，顯然未扣除其相關成本（如
      人事成本），故本院認應以110年度汽車租賃業同業利潤
      標準表之淨利率14%計算原告就系爭車輛所受之使用利益
      賠害，較為妥適。據此核算，原告所受使用利益之損害金
      額為2,310元（計算式：16,500元×14%＝2,310元）。
（四）以上合計，原告因本件侵權行為所受之損害共41,435元（
      計算式：19,125元＋2萬元＋2,310元＝41,435元）。
五、從而，原告依侵權行為之法律關係，請求被告給付41,435元
    元，及自111年6月30日起至清償日止，按年息5%計算之法定
    遲延利息，為有理由，應予准許；逾此部分之請求，則無理
    由，應予駁回。
六、本件原告勝訴部分，係依小額程序所為被告敗訴之判決，爰
    依職權宣告假執行；另本件本件訴訟費用共8,000元〔含第一
    審裁判費1,000元（由原告預繳）、減少價值鑑定費4,000元
    （由原告預繳）、肇事責任鑑定費3,000元（由被告預繳）〕
    ，併依職權確定由被告負擔4,860元，由原告負擔3,140元，
    惟其中鑑定費用3,000元既係由被告預繳，故關於本件訴訟
    費用確定後，應由被告賠償原告1,860元（計算式：4,860元
    －3,000元＝1,860元）。
中　　華　　民　　國　　111 　年　　7 　　月　　20　　日
                       法  官  趙義德
以上正本係照原本作成。
如不服本判決，應於送達後20日內，向本院提出上訴狀，並表明
上訴理由（上訴理由應表明一、原判決所違背之法令及具體內容
。二、依訴訟資料可認為原判決有違背法令之具體事實。）如於
本判決宣示後送達前提起上訴者，應於判決送達後20日內補提上
訴理由書（須附繕本），如未於上訴後20日內補提合法上訴理由
書，法院得逕以裁定駁回上訴。
中　　華　　民　　國　　111 　年　　7 　　月　　20　　日
                      書記官  張裕昌